【裁判字號】    91,交簡上,257
【裁判日期】    920625
【裁判案由】    過失傷害
【裁判全文】
臺灣臺北地方法院刑事判決                     九十一年度交簡上字第二五七號
    上  訴  人  臺灣臺北地方法院檢察署檢察官
    上  訴  人
    即  被  告  甲○○
右列上訴人因過失傷害案件，不服本院新店簡易庭九十一年度店交簡字第四二二號，
中華民國九十一年九月二十三日第一審刑事簡易判決（檢察官聲請簡易判決處刑書案
號：臺灣臺北地方法院檢察署九十一年度偵字第一二五六七號），提起上訴，本院管
轄之第二審合議庭判決如左：
    主      文
上訴駁回。
    事實及理由
一、本案經本院審理結果認原審對上訴人即被告甲○○論罪科刑之判決，其認事用法
    均無違誤，應予維持，並引用附件第一審簡易判決書所載之事實、證據及理由（
    見附件）。
二、按汽車行駛時，駕駛人應注意車前狀況，隨時採取必要之安全措施，如行近行人
    穿越道，應減速慢行，遇有行人穿越時，無論有無交通警察指揮或號誌指示，均
    應暫停讓行人先行通過，道路交通安全規則第九十四條第三項及第一百零三條分
    別定有明文；上訴人即被告甲○○駕駛汽車自應遵守前開規定，而依當時情況係
    晴天，有照明之夜晚，又該路段係乾燥、平坦、無障礙物之柏油路面，視距良好
    ，亦無橋墩或行道樹遮蔽視線之情形，此為卷附道路交通事故調查報告表及現場
    照片所明示，並無不能注意之情狀，被告既是在該交岔路口，沿新店市○○路○
    段由三峽往新店方向車道上停止線後方，因紅燈臨停之第一部車輛，當其行車管
    制號誌變換之際即起步前行，竟疏未注意車前狀況，致撞及正沿行人穿越道穿越
    安康路二段之告訴人乙○○，致其受有左膝關節血腫之傷害，是被告就本件車禍
    之發生顯有過失，且被告之過失行為與告訴人受傷間有相當之因果關係，自應負
    過失罪責。
三、又依道路交通安全規則第一百三十四條第三款規定，行人穿越道有警察指揮或有
    燈光號誌者，應依警察之指揮或號誌之指示前進，無警察指揮又無號誌指示者，
    應小心迅速通行；告訴人乙○○穿越行人穿越道，疏未注意號誌即將變換之指示
    而快步通過該路口，以致當燈光號誌轉換後仍在穿越道路等情，業據被告供述歷
    歷在卷，又依該處燈光號誌之設計，安康路二段及薏仁坑路應無可能雙向同時為
    綠燈，而被告駕駛之車輛為該交岔路口停止線後方因紅燈臨停之第一部車輛，而
    該處視距良好，應無誤判燈光號誌之情事，然告訴人在燈光號誌轉換後仍在穿越
    道路，就本件車禍發生雖與有過失，仍無從解免被告過失責任之成立，又被告駕
    駛之車輛既為停止線後方之第一部車輛，且該處視距良好，已如前述，其未能依
    同前規則第一百零三條之規定，注意駕車行近行人穿越道，應減速慢行且應暫停
    讓行人先行通過，縱告訴人沿行人穿越道通過路口時係闖紅燈而行，亦無礙被告
    過失責任之成立。
四、又本件肇事責任經本院送請台灣省臺北縣區車輛行車事故鑑定委員會鑑定及台灣
    省車輛行車事故覆議委員會覆議結果，均認同被告駕駛自用小客車，撞及行人穿
    越道上之行人，為肇事原因，有該會民國九十二年一月二十七日北鑑字第九一一
    七五六號函文及鑑定意見書，九十二年四月十六日府覆議字第九二一○二五七號
    函文在卷為憑，被告之過失行為與告訴人所受傷害間，存有相當因果關係，應屬
    灼然，另前揭鑑定意見雖就告訴人部分，疏未認定其在燈光號誌轉換後仍在穿越
    道路之肇事原因，但本院依證據調查結果，本於法律確信，獨立判斷，不受前揭
    鑑定意見內容之拘束，附此說明。
五、末按汽車駕駛人對於防止危險發生之相關交通法令之規定，業已遵守，並盡相當
    之注意義務，以防止危險發生，始可信賴他人亦能遵守交通規則並盡同等注意義
    務，若因此而發生交通事故，方得以信賴原則為由免除過失責任，最高法院著有
    八十四年台上字第五三六○號判例參照。本件被告行近行人穿越道前，未暫停讓
    行人先行通過，亦未注意隨時採取必要之安全措施，為肇事之主因，其違反道路
    交通安全規則第九十四條第三項及第一百零三條等規定，已如前述，對於防止危
    險發生之相關交通法令並未遵守，亦未盡相當之注意義務以防止危險發生，故縱
    然告訴人穿越道路未依號誌指示小心迅速通行，亦與有過失，惟此僅為民事上過
    失責任相抵之問題，仍無法解免被告前述之過失責任，是被告以此辯稱因信賴告
    訴人會遵守交通規則，對事故發生無可預知，並認無過失云云，尚難採信。綜上
    所述，本件事證明確，被告犯行堪以認定。
六、核被告甲○○所為，係犯刑法第二百八十四條第一項前段之過失傷害罪。被告於
    行經行人穿越道，不依規定讓行人優先通行，因而致人受傷，依法應負上開刑事
    責任，依道路交通管理處罰條例第八十六條第一項之規定，加重其刑，又被告符
    合自首情事，有卷附臺北縣政府警察局新店分局雙城派出所警員張煜明出具之自
    首調查表一份可按，依刑法第六十二條前段之規定，減輕其刑，並先加後減之。
    原審因以被告罪證明確，適用刑法刑法第二百八十四條第一項前段、第十一條前
    段、第四十一條第一項前段、第六十二條前段，道路交通管理處罰條例第八十六
    條第一項，罰金罰鍰提高標準條例第一條前段、第二條之規定，併審酌被告本件
    係因駕車在行人穿越道上肇事致告訴人受傷之過失程度，告訴人所受傷勢，被告
    未與告訴人達成民事和解，再斟酌被告前無犯罪紀錄，有刑案資料查註紀錄表一
    份在卷可考等一切情狀，量處拘役四十日，並諭知易科罰金之折算標準，認事用
    法，經核均無違誤，量刑亦稱妥適。被告否認犯罪，提起上訴，而指摘原判決不
    當，為無理由，應予駁回。
七、再檢察官依告訴人請求上訴，略以：告訴人於九十年十一月二十三日事發時，經
    送醫院急診簡單處理後回家，隔日被告與其母及男友至家中探望後，即從此不聞
    不問，告訴人之傷於隔日回天主教耕莘醫院複診，醫生作核磁共振察覺韌帶斷裂
    ，表示需打石膏約五十日，告訴人因此頓失生活依據，然告訴人之求償並未於判
    決書中載明，請求撤銷原判決等語，惟本件告訴人事故後，受有如前揭事實欄所
    載之傷害，已有耕莘醫院之診斷證明書一紙在卷足憑，被告對此亦未否認，又告
    訴人因本件車禍所受之損害業已提起附帶民事訴訟請求賠償，至於被告依法應賠
    償告訴人部分，或告訴人因本次車禍受有機能減衰之傷害，造成其生活上之不便
    所需賠償金額之多寡，應另循民事途徑解決之問題，應併敘明；從而，公訴人之
    上訴意旨亦無可採。
八、據上論斷，應依刑事訴訟法第四百五十五條之一第一項、第三項、第三百六十八
    條，判決如主文。
本案經檢察官黃東焄到庭執行職務。
中      華      民      國    九十二    年      六      月    二十五    日
                               臺灣臺北地方法院交通法庭
                                   審判長法  官  劉  壽  嵩
                                         法  官  洪  文  慧
                                         法  官  鄧  德  倩
右正本證明與原本無異。
本判決不得上訴。
                                         書記官  謝  韻  華
中      華      民      國    九十二    年      六      月    二十六    日


司法院資訊處製作；財團法人民間司法改革基金會備份。
